【裁判字號】    98,簡,15
【裁判日期】    981020
【裁判案由】    侵權行為損害賠償
【裁判全文】
臺灣士林地方法院民事判決                98年度簡字第15號
原      告  丁○○
訴訟代理人  丙○○
被      告  乙○○
訴訟代理人  甲○○
                        之1
上列當事人間侵權行為損害賠償事件，經本院內湖簡易刑事庭移
送前來（98年度湖交簡附民字第7 號），本院於民國98年10月6
日言詞辯論終結，判決如下：
    主  文
被告應給付原告新臺幣貳拾伍萬零肆佰拾壹元及自民國九十八
年四月十七日起至清償日止，按週年利率百分之五計算之利息。
原告其餘之訴駁回。
訴訟費用新臺幣壹仟元由被告負擔百分之五十八，餘由原告負擔
。
本判決第一項得假執行。被告如為原告供擔保金新臺幣貳拾伍萬
零肆佰拾壹元，得免為假執行。
原告其餘假執行之聲請駁回。
    事  實  及  理  由
一、原告起訴主張：伊於民國97年5 月16日上午8 時許，駕駛車
    號693-BLV 重型機車，沿臺北市○○區○○路西往東方向行
    駛，至行義路402 巷口時，適被告所駕駛車號8902-OM 自用
    小客車沿臺北市○○區○○路402 巷南往北行駛，行經行義
    路402 巷口欲左轉之際，疏未禮讓直行之伊先行，與伊所駕
    機車發生碰撞，致伊受有左手橈骨幹骨折合併遠端橈尺骨脫
    位等傷害。伊因此支出醫療費用新臺幣（下同）5 萬9,458
    元，及往返臺北榮民總醫院（下稱臺北榮總）、祐民醫院、
    滋和堂中醫聯合診所治療之交通費各1,050 元、5,840 元、
    5,220 元，及自97年5 月23日起至98年3 月22日止上下班之
    交通費用4 萬883 元，扣除伊原騎機車上下班之油資6,600
    元後，交通費共計4 萬6,393 元。另自97年5 月16日起至97
    年5 月21日止之看護費1 萬元、將來拆除鋼釘手術、復健及
    治療之交通費用1 萬元，並因上揭傷害致勞動能力減損，而
    損失8 萬7,780 元，又支出機車修理費1 萬8,800 元，及受
    有非財產上之損害20萬元，共計43萬2,431 元。爰依民法第
    184 條第1 項前段、第191 條之2 、第193 條第1 項、第
    195 條第1 項前段規定，請求被告賠償損害等情。並聲明：
    (一)被告應給付原告43萬2,431 元，及自起訴狀繕本送達被告
    翌日起至清償日止，按週年利率5%計算之利息；(二)願供擔保
    請准宣告假執行。
二、被告則以：伊確駕車於上揭時地與原告所駕機車發生碰撞，
    致原告受有上揭傷害，伊並有未讓直行車先行之過失。對原
    告所主張之醫療費及交通費，暨將來之手術、復健及交通費
    用均無意見。惟否認有支付看護費之必要，並否認有勞動能
    力之減損，另機車修理費用部分應予折舊，非財產上損害賠
    償之請求過高等語置辯。並聲明：(一)駁回原告之訴及假執行
    之聲請；(二)如受不利判決，願供擔保請准宣告免假執行。
三、兩造所不爭執之事實：
  (一)原告於97年5 月16日上午8 時許，駕駛車號693-BLV 重型機
    車，沿臺北市○○區○○路西往東方向行駛，至行義路402
    巷口時，適被告所駕駛車號8902-OM 自用小客車沿臺北市○
    ○區○○路402 巷南往北行駛，行經行義路402 巷口欲左轉
    之際，疏未禮讓直行之原告先行，與原告所駕機車發生碰撞
    ，致原告受有左手橈骨幹骨折合併遠端橈尺骨脫位等傷害。
  (二)原告因上揭車禍支出醫療費用5 萬9,458 元。
  (三)原告往返醫療院所就診，及因上揭車禍捨機車改搭計程車、
    大眾運輸工具上、下班所多支出之交通費共4 萬6,393 元。
  (四)原告將來拆除鋼釘手術、復健及治療之交通費用1 萬元（毋
    庸扣除中間利息）。
  (五)原告因上揭車禍修理機車支出1 萬8,800 元，其中3 千元為
    工資，其餘為零件費用。
四、本件之爭點：原告就上揭車禍，依侵權行為損害賠償請求權
    ，得請求被告賠償損害之金額若干？經查：
  (一)按因故意或過失，不法侵害他人之權利者，負損害賠償責任
    ；汽車、機車或其他非依軌道行駛之動力車輛，在使用中加
    損害於他人者，駕駛人應賠償因此所生之損害，民法第184
    條第1 項前段、第191 條之2 前段分別定有明文。次按汽車
    行駛至交岔路口，轉彎車應讓直行車先行，觀諸道路交通安
    全規則第102 條第1 項第7 款規定甚明。查原告於97年5 月
    16日上午8 時許，駕駛車號693-BLV 重型機車，沿臺北市○
    ○區○○路西往東方向行駛，至行義路402 巷口時，適被告
    所駕駛車號8902-OM 自用小客車沿臺北市○○區○○路402
    巷南往北行駛，行經行義路402 巷口欲左轉之際，疏未禮讓
    直行之原告先行，與原告所駕機車發生碰撞，致原告受有左
    手橈骨幹骨折合併遠端橈尺骨脫位等傷害，為兩造所不爭執
    之事實，已如上三之(一)所述，揆諸首揭規定，被告就上揭車
    禍之發生既有轉彎車未讓直行車行先之過失，就原告因此所
    受損害，自應負損害賠償責任。
  (二)原告請求被告賠償之費用，是否應予准許，分述如次：
    醫療費用部分：
      原告主張因上揭車禍共支出醫療費用5 萬9,458 元，為兩
      造所不爭執之事實，已如上三之(二)所述，此部分事實自堪
      認定，原告自得請求被告賠償該部分支出。
    交通費用部分：
      按不法侵害他人之身體或健康者，對於被害人因此增加生
      活上之需要時，應負損害賠償責任，民法第193 條第1 項
      後段定有明文。經查，原告主張往返醫療院所就診，及因
      上揭車禍捨機車改搭計程車、大眾運輸工具上、下班所多
      支出之交通費共4 萬6,393 元，亦為兩造所不爭執之事實
      ，已如上三之(三)所述，揆諸上揭規定，原告請求被告賠償
      該部分支出，自屬有據。
    看護費用部分：
      又按因親屬受傷，而由親屬代為照顧被害人之起居，固係
      基於親情，但親屬看護所付出之勞力，並非不能評價為金
      錢，只因兩者身分關係密切而免除支付義務，此種親屬基
      於身分關係之恩惠，自不能加惠於加害人，故由親屬看護
      時，雖無現實看護費之支出，但應衡量及比照僱用職業護
      士看護情形，認被害人受有相當於看護費之損害（最高法
      院88年度臺上字第1827號判決參照）。經查，原告因上揭
      車禍受有左手橈骨幹骨折合併遠端橈尺骨脫位等傷害，為
      兩造所不爭執之事實，已如三之(一)所述，經本院就原告所
      受傷勢有無看護必要一節向臺北榮總函查，據覆：病患因
      車禍導致左手橈骨骨折合併遠端橈尺骨關節脫臼，於97年
      5 月16日住院手術，施以鋼釘鋼板固定後再以石膏固定，
      於同年5 月21日出院，病患於住院期間需專人照顧等情，
      有該院98年9 月17日北總骨字第0980020304號函在卷為憑
      。是原告請求被告給付自97年5 月16日起至97年5 月21日
      止之看護費自屬有據。又全日看護之費用市場行情約為2
      千元至2,200 元之譜，原告就該6 日期間請求看護費1 萬
      元，並不悖於常情，揆諸上開說明，該部分請求亦有理由
      。
    將來拆除鋼釘手術、復健及治療之交通費用部分：
      原告主張將來尚須拆除鋼釘手術、復健及治療之交通費用
      1 萬元（毋庸扣除中間利息），為兩造所不爭執之事實，
      已如上三之(四)所述，故原告亦得請求被告給付該部分之費
      用。
    勞動能力減損部分：
      再按不法侵害他人之身體或健康者，對於被害人因此喪失
      或減少勞動能力，應負損害賠償責任，民法第193 條第1
      項前段固定有明文。查原告主張其因上揭車禍受有勞動能
      力之減損，受有損害8 萬7,780 元云云，然經本院就此向
      臺北榮總函查，據覆：病患於98年8 月13日經X 光檢查顯
      示骨折已癒合，惟主訴手腕僵硬，但其骨折並無致其勞動
      能力永久減損之情形，有該院98年9 月17日北總骨字第09
      80020304號函在卷為憑。故原告並未因上揭車禍而致其勞
      動能力減損，該部分請求自無理由。
    機車修理費部分：
      (1)原告因上揭車禍修理機車支出1 萬8,800 元，其中3千
        元為工資，其餘為零件費用，為兩造所不爭執之事實，
        已如上三之(五)所述，此部分事實自堪認定。
      (2)按不法毀損他人之物者，被害人得請求賠償其物因毀損
        所減少之價額；而負損害賠償責任者，除法律另有規定
        或契約另有訂定外，應回復他方損害發生前之原狀，且
        債權人得請求支付回復原狀所必要之費用，以代回復原
        狀，民法第196 條、第213 條第1 項、第3 項分別定有
        明文。又按物被毀損時，被害人除得依民法第196 條請
        求賠償外，並不排除民法第213 條至第215 條之適用，
        惟民法第196 條之規定即係第213 條之法律另有規定，
        請求賠償物被毀損所減少之價額，得以修復費用為估定
        之標準，但以必要者為限，如修理材料以新品換舊品，
        應予折舊（最高法院77年5 月17日民事庭總會決議可資
        參照）。經查，原告所有之系爭受損車輛，確係因被告
        之過失行為而撞損，受有相當於修理費1 萬8,800 元之
        損害，已如上述，惟系爭受損車輛之修理既以新零件更
        換遭損壞之舊零件，則揆諸前揭規定及說明，自應將零
        件折舊部分自損害賠償額中予以扣除。而系爭肇事車輛
        之上開修復費用中，更新零件之部分為1 萬5,800 元（
        00000-0000=15800），而依卷附系爭車輛行車執照所載
        ，系爭受損車輛為84年7 月出廠，距肇事時已12年10個
        月，其零件已有折舊，其更新零件之差價應予扣除，經
        參考行政院頒布之固定資產耐用年數表及固定資產折舊
        率表，機車之耐用年數為3 年，而依行政院臺（45）財
        字第4180號令發布之固定資產折舊率表，採定率遞減法
        計算折舊時，耐用年數3 年者，折舊率為每年1000分之
        536 ，另依營利事業所得稅查核準則第95條第8 項規定
        「固定資產提列折舊採用定率遞減法者，以1 年為計算
        單位，其使用期間未滿1 年者，按實際使用之月數相當
        於全年之比例計算之，不滿1 月者，以月計」之方法，
        計算零件部分折舊後可請求之零件費用為1,580 元（計
        算式及說明詳如附表），加計工資費用3 千元，故原告
        就此得請求被告賠償之金額為4,580 元（1580+3000=
        4580）。
    精神慰撫金部分：
      查原告因上揭車禍受有左手橈骨幹骨折合併遠端橈尺骨脫
      位等傷害，於97年5 月16日住院手術，施以鋼釘鋼板固定
      後再以石膏固定，於97年5 月21日出院，日後仍須進行拆
      除鋼釘之手術，已如上述，其肉體、精神因此受有痛苦自
      堪認定。本院斟酌原告傷勢、被告之過失程度，及原告係
      大專畢業，被告為大學畢業，95年5 月前於大陸地區經商
      ，月薪約5 千餘元人民幣，現無業等情，認原告請求被告
      給付20萬元，尚嫌過高，應予核減為12萬元，方屬公允，
      逾此數額之請求，為無理由。
    綜上所述，原告得請求被告賠償之金額為25萬431元（
      59458+46393+10000+10000+4580 +120000=250431） 。從
      而，原告請求被告給付25萬431 元，及自起訴狀繕本送達
      被告翌日即98年4 月17日起至清償日止，按週年利率5%計
      算之利息，為有理由，應予准許。逾此部分之請求，則無
      理由，應予駁回。
五、原告陳明願供擔保請准宣告假執行，經核其勝訴部分，因本
    件係適用簡易程序所為被告敗訴判決，依民事訴訟法第389
    條第1 項第3 款規定，本院應依職權宣告假執行，原告此部
    分假執行之聲請，僅係促使法院職權發動，毋庸另予准駁之
    表示。又被告陳明願供擔保，聲請免為假執行，則合於法律
    規定，爰酌定相當之擔保金額宣告之。至原告其餘假執行部
    分之聲請，因該部分訴之駁回而失所依據，應予駁回。
六、據上論結，本件原告之訴為一部有理由，一部無理由，依民
    事訴訟法第79條、第436 條第2 項、第389 條第1 項第3 款
    、第392 條第2 項，判決如主文。
中    華    民    國    98    年    10    月    20    日
                  民事簡易庭
                            法  官  方彬彬
以上正本係照原本作成。
如對本判決上訴須於判決送達後廿日內向本院提出上訴狀
中    華    民    國    98    年    10    月    20    日
                            書記官  陳玉敏
附表（元以下四捨五入）：
(一)第1年之折舊額：15800×0.536＝8469
(二)第2年之折舊額：（00000－0000）×0.536＝3929
(三)第3年之折舊額：（00000－0000－0000）×0.536＝1823
累計折舊額：8469+3929+1823=14221
因採用定率遞減法者，其最後1 年折舊額，加歷年折舊累計額，
總額不得超過該資產成本原額之10分之9 ，上開累計折舊額已逾
該資產成本原額之10分之9 （15800×0.9=14220 ） ，故折舊額
應以14220 元計之，原告可請求材料零件費用即為1580元（
00000- 00000=1580） 。


司法院資訊處製作；財團法人民間司法改革基金會備份。
